【裁判字號】    89,訴,1374
【裁判日期】    890908
【裁判案由】    偽造文書
【裁判全文】
臺灣臺中地方法院刑事判決                        八十九年度訴字第一三七四號
    公  訴  人  台灣台中地方法院檢察署檢察官
    被      告  甲○○
右列被告因偽造文書案件，經檢察官提起公訴（八十九年度偵字第八○○九號），本
院判決如左：
    主  文
甲○○服用酒類，不能安全駕駛動力交通工具而駕駛，處有期徒刑貳月；又行使偽造
私文書，足以生損害於公眾及他人，處有期徒刑參月，於民國八十九年二月八日在酒
精濃度測試值檢測單上偽造「王宗志」之簽名及指印各壹枚、於八十九年二月八日在
台中縣警察局中縣警交字第Ｈ00000000號舉發違反道路交通管理事件通知單
之移送聯、通知聯、迴覆聯、存查聯上偽造「王宗志」之署押各壹枚，均沒收；又偽
造署押，足以生損害於公眾及他人，處有期徒刑參月；於八十九年二月八日台中縣警
察局豐原分局大雅分駐所偵訊（調查）筆錄上偽造「王宗志」之簽名貳枚及指印玖枚
、於台中縣警察局告知書上偽造「王宗志」之簽名及指印各壹枚、於台中縣警察局豐
原分局通知上偽造「王宗志」之簽名及指印各壹枚，均沒收；主刑部分應執行有期徒
伍月；緩刑參年。
    事  實
一、甲○○於民國八十九年二月八日上午十時許至下午十三時許間，在台中縣大雅鄉
    某朋友住處飲酒，致精神狀況不佳，已不能安全駕駛動力交通工具，仍酒醉駕駛
    其弟王宗志所有之車牌號碼Ｈ七─九○四○號（起訴書誤載為Ｈ七─○九四○號
    ）自用小客車，沿台中縣大雅鄉○○○路由清水往台中市區方向行駛，於同日下
    午十六時二十分許，途經台中縣大雅鄉○○○路二五三號前，應注意在飲酒後其
    吐氣所含酒精成分超過每公升０‧二五毫克以上時，不得駕車，而當時天氣晴朗
    ，光線良好，路面平直，無缺陷亦無障礙物，並無不能注意之情事，竟疏未注意
    ，於精神狀況不佳之情況下貿然行駛，適有前方乙○○駕駛之車牌號碼ＯＫ─八
    二一八號自用小客車，因前方車輛左轉而減速行駛，甲○○煞車不及而自後追撞
    ，且其後方由楊登全所駕駛之車牌號碼ＴＦ─八四五二號自用小客車亦閃避不及
    ，致左前車頭擦撞甲○○所駕駛之車輛，惟無人員傷亡。嗣經員警據報前往處理
    時當場查獲，並於同日下午十六時五十一分許，經測試甲○○吐氣所含酒精濃度
    為每公升一‧一一毫克。詎甲○○恐因此遭受行政處罰，竟冒用其弟「王宗志」
    之名義，在酒精濃度測試單上，偽造「王宗志」之簽名一枚，再於該姓名旁按捺
    自己之指印一枚，充為王宗志本人所按捺，並陳報「王宗志」之姓名、年籍及住
    址等資料，供警員開立台中縣警察局中縣警交字第Ｈ00000000號舉發違
    反道路交通管理事件通知單（下稱違規通知單）一式四聯，甲○○並在該通知單
    之移送聯上收受通知聯者簽章欄內偽造「王宗志」之簽名，該偽造之署押並因而
    複印於該通知單之通知聯、迴覆聯、存查聯上，以示收到該通知單，甲○○並據
    以行使而交付予警員收執，表示由「王宗志」受領通知單之意思，足以生損害於
    警察機關對道路交通違規事件取締與管理之正確性及王宗志。嗣甲○○因酒醉駕
    車肇事而涉有公共危險罪嫌，經警帶回台中縣警察局豐原分局大雅分駐所偵訊時
    ，為圖規避刑罰，復另行起意，於同日下午十九時許，假冒「王宗志」名義應訊
    ，並接續於偵訊（調查）筆錄末行被訊人之下及記載願意接受偵訊之文字下方，
    偽造「王宗志」簽名各一枚，復在該等署押下按捺自己之指印各一枚，及於該筆
    錄塗改處按捺指印三枚，於筆錄騎縫處按捺指印四枚，均充為王宗志本人所按捺
    ，又分別於台中縣警察局告知書及台中縣警察局豐原分局通知上偽造「王宗志」
    簽名各一枚，及按捺自己之指印各一枚，足以生損害於警察機關對案件調查之正
    確性及王宗志。迨至同日晚上二十二時八分許，始為警識破而查知上情。
二、案經台中縣警察局豐原分局報請臺灣台中地方法院檢察署檢察官偵查起訴。
    理  由
一、右揭事實，業據被告甲○○於本院審理時坦承不諱，並經證人乙○○、楊登全分
    別於警訊、偵查中及被害人王宗志於警訊時指證明確，復有酒精濃度測試單、台
    中縣警察局中縣警交字第Ｈ00000000號舉發違反道路交通管理事件通知
    單之移送聯影本、台中縣警察局道路交通事故調查報告表、八十九年二月八日台
    中縣警察局豐原分局大雅分駐所偵訊（調查）筆錄、台中縣警察局告知書、台中
    縣警察局豐原分局通知等各一份及照片二張附卷可稽。而被告於肇事後之同日下
    午十六時五十一分許，經測試其吐氣所含酒精濃度仍高達每公升一‧一一毫克等
    情，此觀上開酒精濃度測試值檢測單即明，且被告為警查獲後，於酒精測試或訊
    問過程有語無倫次、含糊不清或意識模糊、注意力無法集中之情形，亦有台中縣
    警察局豐原分局大雅分駐所警員江益助製作之測試、觀察職務報告一紙在卷足憑
    ，益見被告於肇事當時已達不能安全駕駛動力交通工具之程度無疑。事證明確，
    被告犯行洵堪認定。
二、核被告所為，係犯刑法第一百八十五條之三之公共危險罪、同法第二百十六條、
    第二百十條之行使偽造私文書罪及同法第二百十七條第一項之偽造署押罪。被告
    雖先後偽造署押於酒精濃度測試單（含偽造之姓名及指印）及違規通知單之移送
    聯、迴覆聯、存查聯上，惟係以同一犯罪意思而接續為之，乃實質上一罪；而被
    告於違規通知單上偽造王宗志之署押，係偽造私文書之階段行為，又其偽造私文
    書後復持以行使，偽造之低度行為應為行使之高度行為所吸收，均不另論罪。另
    被告接續於八十九年二月八日台中縣警察局豐原分局大雅分駐所偵訊（調查）筆
    錄、台中縣警察局告知書、台中縣警察局豐原分局通知上偽造署押（均含偽造之
    姓名及指印），係在同一事件內，以單一之犯意為之，亦應僅得論處一偽造署押
    之罪責。被告所犯上開公共危險罪、行使偽造私文書罪及偽造署押罪間，犯意各
    別，構成要件互殊，應予分論併罰。爰審酌被告犯罪之動機、目的、手段、犯罪
    所生之危害及犯罪後之態度等一切情狀，分別量處如主文所示之刑，並定其應執
    行之刑，以資懲儆。末查被告前未曾受有期徒刑以上刑之宣告，此有台灣台中地
    方法院檢察署刑案資料查註紀錄表及台灣高等法院被告全國前案紀錄表各一件附
    卷可考，且被告有正當職業，此有其提出之在職證明一紙在卷足參，因一時失慮
    觸犯刑章，經本次偵審程序後，當知警愓而無再犯之虞，本院認被告所犯之刑，
    以暫不執行為適當，爰併諭知緩刑三年，以策自新。於八十九年二月八日在酒精
    濃度測試單上偽造「王宗志」之簽名及指印各一枚，於違規通知單之移送聯、通
    知聯、迴覆聯、存查聯上偽造「王宗志」之署押各一枚，及於八十九年二月八日
    台中縣警察局豐原分局大雅分駐所偵訊（調查）筆錄上偽造「王宗志」之簽名二
    枚、指印九枚，於台中縣警察局告知書上偽造「王宗志」之簽名及指印各一枚，
    於台中縣警察局豐原分局通知上偽造「王宗志」之簽名及指印各一枚，均應依刑
    法第二百十九條之規定宣告沒收。
據上論斷，應依刑事訴訟法第二百九十九條第一項前段，刑法第一百八十五條之三、
第二百十條、第二百十六條、第二百十七條第一項、第五十一條第五款、第二百十九
條，判決如主文。
中      華      民    國      八十九      年      九      月      八    日
                                        法  官   崔  玲  琦
右正本證明與原本無異。
如不服本判決，應於送達後十日內向本院提出上訴狀 （須附繕本） ，上訴於台灣高
法院台中分院。
                                        書記官
中      華      民      國      八十九      年      九      月   十一   日
附錄論罪科刑法條
刑法第一百八十五條
損壞或壅塞陸路、水路、橋樑或其他公眾往來之設備或以他法致生往來之危險者，處
五年以下有期徒刑、拘役或五百元以下罰金。
因而致人於死者，處無期徒刑或七年以上有期徒刑。致重傷者，處三年以上十年以下
有期徒刑。
第一項之未遂犯罰之。
刑法第二百十條
偽造、變造私文書，足以生損害於公眾或他人者，處五年以下有期徒刑。
刑法第二百十六條
行使第二百十條至第二百十五條之文書者，依偽造、變造文書或登載不實事項或使登
載不實事項之規定處斷。
刑法第二百十七條第一項
偽造印章、印文或署押，足以生損害於公眾或他人者，處三年以下有期徒刑。


司法院資訊處製作；財團法人民間司法改革基金會備份。
